臺灣高等法院臺中分院刑事判決　　　　96年度上易字第1777號
上　訴　人　臺灣臺中地方法院檢察署檢察官
被　　　告　甲○○
上列上訴人因被告詐欺案件，不服臺灣臺中地方法院96年度易字
第3820號中華民國96年8月14日第一審判決（起訴案號：臺灣臺
中地方法院檢察署96年度偵字第14072號，併辦案號：臺灣臺中
地方法院檢察署96年度偵字第20612號，併辦案號），提起上訴
，本院判決如下：
    主  文
原判決撤銷。
甲○○幫助犯詐欺罪，處有期徒刑肆月，如易科罰金，以新臺幣
壹仟元折算壹日，減為有期徒刑貳月，如易科罰金，以新臺幣壹
仟元折算壹日。
    事  實
一、甲○○明知將銀行帳戶存摺、提款卡等物交予他人，足供作
    為詐騙財物匯款之工具，基於幫助他人詐欺取財之不確定故
    意，於民國95年10月中旬，在台中市○○路與五常街交岔口
    之7-11便利超商前，介紹蔡宗彬將其所有之臺中市○○路郵
    局、帳號：0000000號之帳戶存摺及提款卡（含密碼資料）
    ，以新臺幣（下同）4000元之代價，出售予不詳姓名綽號「
    小林」之中年男子使用。而該名男子取得上開帳戶資料後，
    即與其所屬之詐騙集團共同基於詐欺取財之犯意聯絡，推由
    某成年人於95年11月8日上午10時許，以電話向姜義龍表示
    為香港科技公司，姜義龍已抽中100萬元獎項，姜義龍陷於
    錯誤，依對方指示，於同日分別匯款7萬6千元、10萬元至蔡
    宗彬前揭帳戶及另一慶豐銀行台中分行00000000000000號帳
    戶內。因蔡宗彬之帳戶已被列為警示戶，使該次7萬6千元之
    匯款未能成功。又於95年12月11日上午11時許，推由某人撥
    打電話給丙○○，佯裝係丙○○之友人，對丙○○佯稱：香
    港六合彩這次有開放給臺灣民眾參加投注等語，致丙○○陷
    於錯誤信以為真，而依指示，於同日下午2時38分許，在宜
    蘭中山路郵局，匯款60000元至蔡宗彬上開郵局帳戶；復於
    同年月12日、13日陸續撥打電話聯絡丙○○，對丙○○佯稱
    ：有中獎，需先匯款繳付手續費等語，致丙○○再次陷於錯
    誤，信以為真，而依指示，於同年月18日下午1時26分許，
    在宜蘭縣郵政總局，匯款164200元至蔡宗彬上開郵局帳戶內
    ，該等款項旋即遭詐騙集團成員提領一空。又於95年11月嗣
    因丙○○驚覺有異，報警處理，為警循線查獲。
二、案經臺中市警察局第一分局報請臺灣臺中地方法院檢察署檢
    察官偵查起訴及移送併案審理。
    理  由
一、被告甲○○前揭介紹蔡宗彬將銀行存摺以四千元賣給詐欺集
    團之事實，業據被告於偵查中、原審法院審理時坦承不諱。
    核與證人蔡宗彬於警詢時之陳述內容情節相符。被害人丙○
    ○、姜義龍被詐欺經過，亦經其等於警詢時，證述明確，且
    有郵政國內匯款執據、報案三聯單、蔡宗彬上該帳戶開戶資
    料及歷史交易清單等在卷可參，本案事證明確，被告犯行洵
    堪認定。
二、被告甲○○係以幫助他人詐欺取財之意思為之，尚未該當詐
    欺取財罪之構成要件，是被告所為，係犯刑法第30條第1項
    、第339條第1項之幫助詐欺取財罪，爰依刑法第30條第2項
    之規定減輕其刑。被告只有一次幫助犯行，雖被害人有二人
    ，仍成立單純一罪。移送併辦之被害人姜義龍被詐欺未遂部
    分，與起訴部分，有單純一罪之關係，亦為起訴效力所及，
    應予依法論究。公訴意旨另謂：被告與同案被告蔡宗彬就前
    揭犯行有犯意聯絡及行為分擔之事實，請依刑法第28條論以
    共同正犯。惟按「刑法第二十八條之共同正犯係指二人以上
    共同實施犯罪之行為者而言，幫助他人犯罪，並非實施正犯
    ，在事實上雖有二人以上共同幫助，要應各負幫助責任，仍
    無適用該條之餘地。」，最高法院著有72年度台上字第7115
    號判決可資參照，故被告所為，應係單獨構成幫助犯，附此
    敘明。
三、原審判決對被告論處罪刑，固非無見。但移送併辦部分，未
    及審究，嫌有未洽。應由本院將原審判決撤銷改判。爰審酌
    被告之犯罪動機係介紹友人變賣帳戶換現花用，手段尚屬平
    和，及犯罪後坦承犯行之態度等一切情狀，量處如主文所示
    之刑，並諭知易科罰金之折算標準。又被告犯罪時間，係於
    96年4月24日以前，合於中華民國96罪犯減刑條例規定基準
    日之前，應依該條例第2條第1項第3款之規定，減其宣告刑
    二分之一，並諭知易科罰金之折算標準。
四、被告經合法傳喚，無正當理由不到庭，爰不待其陳述逕行判
    決。
據上論斷，應依刑事訴訟法第371條、第369條第1項前段、第364
條、第299條第1項前段，刑法第30條第1、2項、第339條第1項、
第41條第1項前段，刑法施行法第1條之1第1項、第2項前段，中
華民國96年罪犯減刑條例第2條第1項第3款、第7條，判決如主文
。
本案經檢察官乙○○到庭執行職務。
中　　華　　民　　國　　96　　年　　12　　月　　12　　日
            刑事第九庭    審判長法　官  陳  筱  珮
                                法　官  康  應  龍
                                法　官  趙  春  碧
上列正本證明與原本無異。
不得上訴。
                                書記官  胡  美  娟
中　　華　　民　　國　　96　　年　　12　　月　　12　　日
附錄論罪科刑法條
中華民國刑法第30條、中華民國刑法第339條第1項
中華民國刑法第30條
（幫助犯及其處罰）
幫助他人實行犯罪行為者，為幫助犯。雖他人不知幫助之情者，
亦同。
幫助犯之處罰，得按正犯之刑減輕之。
中華民國刑法第339條
（普通詐欺罪）
意圖為自己或第三人不法之所有，以詐術使人將本人或第三人之
物交付者，處5年以下有期徒刑、拘役或科或併科1千元以下罰金
。
以前項方法得財產上不法之利益或使第三人得之者，亦同。
前二項之未遂犯罰之。
